【裁判字號】    99,交訴,12
【裁判日期】    990910
【裁判案由】    公共危險等
【裁判全文】
臺灣宜蘭地方法院刑事判決              99年度交訴字第12號
公  訴  人  臺灣宜蘭地方法院檢察署檢察官
被      告  丙○○
上列被告因公共危險等案件，經檢察官提起公訴（99年度偵字第
392號、99年度調偵字第19號），本院判決如下：
    主  文
丙○○犯過失傷害罪，處有期徒刑參月，如易科罰金，以新臺幣
壹仟元折算壹日。又犯肇事致人傷害逃逸罪，處有期徒刑陸月，
如易科罰金，以新臺幣壹仟元折算壹日。應執行有期徒刑捌月，
如易科罰金，以新臺幣壹仟元折算壹日。
    犯 罪 事 實
一、丙○○於民國98年7月22日19時39分許，駕駛車牌號碼IT-38
    57號自用小貨車，自宜蘭縣冬山鄉○○路○段37巷1弄2號前
    ，倒車駛出該巷弄口時，原應注意汽車倒車時，應謹慎緩慢
    後倒，並應注意其他車輛及行人，而當時天候晴、光線為夜
    間有照明、路面為柏油路面、乾燥、無缺陷、無障礙物，依
    當時情形，又無不能注意之情形，竟疏於注意及此，未注意
    車後行人之動態，貿然倒車，遂於倒車時，擦撞當時步行進
    入該巷弄之行人丁○○○，丁○○○之上衣因遭車輛勾住而
    身體倒地，受有頭部外傷併蜘蛛膜、硬膜下出血、右手臂撕
    脫傷、右手第五掌骨骨折、腰椎第4-5節滑脫、第12節胸椎
    輕度壓迫性骨折等傷害。詎丙○○明知駕駛動力交通工具肇
    事，致人受傷後不得逃逸，竟未採取救護或其他必要措施，
    旋即基於肇事逃逸之故意，駕車逃離現場，嗣因警據報前往
    現場處理，調閱路口監視錄影畫面，始循線查獲。
二、案經丁○○○告訴及宜蘭縣政府警察局羅東分局報告臺灣宜
    蘭地方法院檢察署檢察官偵查起訴。
    理  由
一、按被告以外之人於審判外之陳述，雖不符刑事訴訟法第159
    條之1至第159條之4之規定，而經當事人於審判程序同意作
    為證據，法院審酌該言詞陳述或書面陳述作成時之情況，認
    為適當者，亦得為證據，刑事訴訟法第159條之5第1項定有
    明文。經查，下列所引被告丙○○以外之人於審判外之言詞
    及書面陳述，雖屬傳聞證據，但檢察官及被告於本院審判期
    日中，均同意此部分之證據有證據能力，本院審酌上開證據
    資料製作時之情況，尚無違法不當及證明力明顯過低之瑕疵
    ，亦認為以之作為證據應屬適當，依前開刑事訴訟法第159
    條之5規定，認前揭證據資料均有證據能力。
二、訊據被告丙○○對於上開時地倒車行經上開肇事地點之事實
    ，固坦承不諱，惟矢口否認有過失傷害及肇事逃逸犯行，辯
    稱：伊倒車時並沒有感覺到有勾到人，伊車子也沒有勾子，
    從監視錄影畫面並未顯示伊駕駛之自小貨車與告訴人有接觸
    ，且監視錄影畫面並不連續，不能排除有其他車輛經過。伊
    因為不知道告訴人丁○○○受傷，所以駕車離去，並非如起
    訴書所載未留在現場做必要之救援，伊和告訴人是鄰居，如
    果撞到告訴人，伊沒有置之不理的道理云云。
三、經查：
 (一) 告訴人丁○○○於98年7月22日19時39分許，在宜蘭縣冬山
    鄉○○路○段37弄2號前馬路上受傷之事實，業據告訴人於警
    詢中指訴明確，且為被告所不爭，核與證人甲○○於本院審
    理中結證情形相符，此外，並有道路交通事故現場圖、現場
    照片、診斷證明書、告訴人受傷照片9幀，及財團法人天主
    教靈醫會羅東聖母醫院（下簡稱羅東聖母醫院）99年4月13
    日天羅聖民字第0321號函所附就診病歷存卷可佐。又被告丙○○於上開時間倒車行經肇事地點之事實，亦為被告所坦承
    明確，並經本院勘驗路口監視器之錄影光碟內容明確（詳下
    述），足資認定。
 (二) 經本院勘驗98年7月22日19時39分至42分之路口監視器錄影
    光碟內容，結果如下：「(一)19時39分00秒至19時39分08秒：
    畫面開始，一名身著短袖上衣、長裙之老婦人出現在畫面左
    方，以步行之方式，沿宜蘭縣冬山鄉（下同）冬山路1段37
    左巷路段往畫面上方行走，在19時39分03秒彎入37巷1弄路
    段。同時間另有一名未戴安全帽之男性騎士，騎乘車牌號碼
    不詳之機車，沿冬山路1段37巷路段由畫面上方往畫面下方
    行駛。(二)19時39分08秒至19時39分23秒：無路口監視器畫面
    。(三)19時39分23秒至19時39分45秒：19時39分23秒，車牌號
    碼IT-3857號藍色自小貨車自37巷1弄往左側倒車到37巷，有
    開啟煞車燈，倒車至37巷路段，至畫面時間19時39分27秒倒
    車完畢，隨即往37巷畫面上方駛離現場，自小貨車離開現場
    時，有看到自小貨車有開啟大燈。自小貨車出現的位置與老
    婦人彎入37巷1弄的位置相近。(四)19時39分45秒至19時41分
    00秒：無路口監視器畫面。(五)19時41分00秒至19時41分13秒
    ：19時41分6秒有1輛車牌號碼不詳之休旅車，從畫面上方出
    現，沿37巷路段直行往畫面下方行駛。(六)19時41分13秒至19
    時41分58秒：無路口監視器畫面。(七)19時41分58秒至19時42
    分25秒：19時42分0秒1名身著黑色短袖上衣、短褲之男子，
    騎乘腳踏車搭載1名小孩子，從畫面上方出現，沿37巷路段
    行駛，行至與1弄之交岔路口處時，該名男子停車並將其視
    線往右方看（即往1弄路段）方向觀看，隨後該名男子便騎
    乘腳踏車，折返往畫面右上方行駛，19時42分17秒駛離之際
    並不時往1弄路段方向探望」，此有本院審判筆錄可稽（見
    本院卷第76至77頁）。另經證人甲○○於本院審理中到庭，
    其結證稱：伊即為19時42分畫面中所出現騎乘腳踏車搭載小
    孩之人，伊就住在現場附近，當時是載小孩正要出門，看到
    1個人躺在37巷1弄那裡，所以伊一直往那裡看，那個老婦人
    躺的地方離路口很近，伊就趕快繞去圍牆那裡請住戶打電話
    叫救護車等語（見本院卷第78至79頁）。自上開勘驗內容及
    證人甲○○之證詞，可知自告訴人步行進入37巷1弄後，至
    證人甲○○發現告訴人受傷倒地為止，期間約3分鐘，當中
    除被告所駕駛之自小貨車外，均無其餘車輛由該巷口出入。
    而上開37巷1弄是死巷之事實，乃據被告與證人甲○○一致
    陳述明確，足可排除其他車輛使告訴人受傷後由另一端巷口
    離去之可能。綜上，足徵被告所駕駛之上開自小貨車，係與
    告訴人指訴唯一有關連之肇事車輛。
 (三) 查本件告訴人係遭小貨車勾到衣袖而跌倒等情，乃據告訴人
    於警詢、偵查中指訴明確（見警卷第6頁、偵查卷第5頁），
    核與羅東聖母醫院99年4月13日天羅聖民字第0321號函覆：
    「右手之傷包含表皮廣泛缺損撕裂出血及軟組織之傷害，於
    右手第五掌骨合併骨折現象，應為外力所致」等情相符（見
    本院卷第38頁）。參酌前述本院勘驗結果、證人甲○○之結
    證，以及告訴人倒地位置與被告倒車位置之關係（即告訴人
    倒地位置在37巷1弄口處，係在被告自小貨車倒車之起點至
    37巷之間），足認告訴人係遭被告於上揭時地所駕駛自小貨
    車倒車時勾住衣服，而倒地受有前開傷害。被告雖以其自小
    貨車並無勾子等情置辯，但依被告所提出之自小貨車照片以
    觀（見偵查卷第32、33頁），其車身並非全然平整無突出物
    ，被告執此抗辯，仍不足為其有利之認定。綜上所述，被告
    辯稱未曾勾到告訴人云云，與其上述客觀跡證情形不符，自
    難以採信。
 (四) 至被告雖辯稱：上開監視錄影光碟之畫面並非連續，可合理
    懷疑當時有其他車輛經過云云，惟上開監視錄影係採異動錄
    影，並未經過剪接等情，業經證人即上開監視器裝設者乙○○於警詢時證稱：此路口監視器是採異動錄影，也就是說偵
    測到有人車經過才會開始錄影，沒有人車經過，就會停止錄
    影，所以才會有跳秒的情況等語（見偵查卷第20頁），及於
    本院審理中結證：該監視器是伊公司裝的，在設計上是在影
    像裡面劃設偵測區，有物體如樹葉、人、狗、車移動的時候
    ，機器感應，就會啟動錄影，是異動錄影。如果沒有東西移
    動，機器沒有感應，就不會錄影，伊交給警察的監視器影本
    ，並未經過剪接等情明確（見本院卷第106頁）。被告此部
    分所辯並無足採，併此敘明。
 (五) 按汽車倒車時，應顯示倒車燈光或手勢後，謹慎緩慢後倒，
    並應注意其他車輛及行人，道路交通安全規則第110條第2款
    定有明文。被告駕車行駛時，自應注意前開規定，而徵諸告
    訴人為年紀83歲之人，行走速度緩慢，又當時天候晴、光線
    為夜間有照明、路面為柏油路面、乾燥、無缺陷、無障礙物
    ，亦無何不能注意情事，有道路交通事故調查報告表可佐，
    被告卻疏未注意而違反上開注意義務之規範，致告訴人受有
    前揭傷害，被告對於本件車禍之發生自有過失，其過失行為
    與告訴人之傷害結果間亦具有相當因果關係。綜前所述，被
    告於上揭時地倒車過失傷害告訴人之事實洵堪認定。
 (六) 次查，依告訴人係右手受傷之傷勢，及告訴人行進、被告倒
    車之方向以觀，告訴人應係右側上衣與被告自小貨車有勾住
    之情況，而於被告倒車當中，倒於該自小貨車左方。以被告
    沿著巷弄倒車，且係往左側倒車之路徑，以及依前揭勘驗結
    果，被告於倒車時有開啟大燈之情形以觀，被告於倒車時，
    或倒車完畢欲往前行進時，自當發現告訴人倒臥於37巷1弄
    通道之斜坡處。惟被告竟無任何停車察看、協助救護或報警
    處理之動作，即駕車駛離現場，其肇事逃逸之故意及客觀犯
    行至為明確，被告前開所辯不知告訴人受傷、無逃逸之行為
    云云，無非卸責之詞，不足採信。
 (七) 綜上所述，本件事證已臻明確，被告犯行洵堪認定，應予依
    法論科。
四、核被告丙○○所為，係犯刑法第284條第1項前段之過失傷害
    罪，及同法第185條之4肇事致人傷害逃逸罪。被告所犯上開
    2 罪間之犯意各別，罪名互殊，應予分論併罰。爰審酌被告
    因倒車時未注意行人，不慎肇事致人受傷，過失程度非輕；
    且肇事後竟不及時予以傷者必要之救助或報警處理，即駛離
    現場，其所為已對他人生命、身體之法益造成相當危害，犯
    罪後猶一再飾詞卸責，未見悔意；兼衡被告與告訴人之關係
    、告訴人本案所受傷勢，及被告除於71年間因票據法案件經
    法院判處罰金外，並無其他犯罪紀錄，素行尚佳；暨檢察官
    之求刑等一切情狀，分別量處如主文所示之刑，並各諭知易
    科罰金之折算標準，及定應執行刑。
據上論斷，應依刑事訴訟法第299條第1項前段，刑法第284條第1
項前段、第185條之4、第51條第5款、第41條第1項、第8項，刑
法施行法第1條之1，判決如主文。
本案經檢察官劉惟宗到庭執行職務
中    華    民    國    99    年    9     月    10    日
              刑事第四庭審判長法  官  林楨森
                              法  官  辜漢忠
                              法  官  鄧晴馨
上正本證明與原本無異。
如不服本判決，應於收受送達後10日內向本院提出上訴狀（應附
繕本）。其未敘述上訴理由，應於上訴期間屆滿後20日內補提理
由書狀於本院，上訴於臺灣高等法院。
                              書記官  林怡君
中    華    民    國    99    年    9     月    10    日
本案論罪科刑主要法條：
中華民國刑法第284條第1項
（過失傷害罪）
因過失傷害人者，處 6 月以下有期徒刑、拘役或 5 百元以下罰
金，致重傷者，處 1 年以下有期徒刑、拘役或 5 百元以下罰金
。
中華民國刑法第185條之4
（肇事遺棄罪）
駕駛動力交通工具肇事，致人死傷而逃逸者，處 6 月以上 5 年
以下有期徒刑。

司法院資訊處製作；財團法人民間司法改革基金會備份。
